臺灣桃園地方法院民事裁定　　　　　　　100年度抗字第123號
抗　告　人　李志遠
相　對　人　曾瑞昌
上列抗告人因與相對人間聲請本票裁定事件，對於中華民國100
年9 月7 日本院簡易庭司法事務官所為100 年度司票字第3964號
裁定提起抗告，本院裁定如下：
    主  文
抗告駁回。
抗告程序費用新臺幣壹仟元由抗告人負擔。
    理  由
一、本件抗告意旨略以：相對人所執如原裁定所示之本票（票號
    ：TH0000000 號，下稱系爭本票），依票載到期日（民國84
    年10月27日）迄今已16年之久，早已罹於本票之3 年請求時
    效，相對人於時效完成後始提出系爭本票為本票裁定之聲請
    ，抗告人自得為時效抗辯，拒絕給付。又系爭本票業經相對
    人於鈞院100 年度司票字第2075號裁定准許在案，相對人重
    複向鈞院聲請，顯有不當，原裁定不察，竟就系爭本票為准
    予強制執行之裁定，爰於法定期間內提起抗告，求為廢棄原
    裁定等語。
二、按執票人向本票發票人行使追索權時，得聲請法院裁定後強
    制執行，票據法第123 條定有明文。且按票據法第5條第1項
    之規定，在票據上簽名者，依票上所載文義負責。本票執票
    人依上開法條之規定，聲請法院裁定及抗告法院之裁定，法
    院僅依非訟事件程序以審查強制執行許可與否，並無確定實
    體上法律關係存否之效力，如發票人就票據債務之存否有爭
    執時，應由發票人提起確認之訴，以資解決（最高法院56年
    台抗字第714 號、57年台抗字第76號判例意旨可資參照）。
    又本票准許強制執行之裁定，屬不經言詞辯論之非訟事件裁
    定，若抗告人提出時效抗辯，法院即就時效消滅事由是否具
    備逕為審酌，則相對人縱有時效中斷事由亦不及主張，恐礙
    其防禦之實施，是為裁定之法院應僅得就本票為形式上審查
    ，縱本票已罹於時效，為裁定之法院亦無從審酌屬於實體上
    法律關係之時效消滅事由（最高法院83年度台抗字第227 號
    民事裁定、臺灣高等法院暨所屬法院99年法律座談會民事類
    提案第14號之研討結果可資參照）。經查，相對人提出之系
    爭本票，除具備表明其為本票及無條件擔任支付之文字外，
    並已記載發票人、發票日、到期日、發票地及票面金額，則
    原裁定予以准許，形式上審查即無不合。至於抗告人上揭所
    稱系爭本票已罹於時效等語，乃屬抗告人與相對人間就系爭
    本票實體上法律關係之爭執。次按本票裁定，本質上係屬非
    訟事件，僅作形式上之審查，無實體法上之效力，與「確定
    終局判決」尚屬有間，自不生就同一訴訟標的在前已有確定
    判決之問題，是本件要無違反一事不再理原則。次查，系爭
    本票之票據金額所載，於文字與號碼部分未有相符（原審卷
    第5 頁），然依票據法第7 條規定，票據上記載金額之文字
    與號碼不符時，以文字為準。是本件仍應依票據金額文字「
    壹佰玖拾玖萬貳仟貳佰元」為本件之請求。從而，本件形式
    審查原裁定無違法，抗告人與相對人間實體上法律關係之爭
    執，自應依另行提起訴訟，以資解決，並非本件非訟程序所
    得審究。從而，本件抗告為無理由，應予駁回。
三、據上論結，本件抗告為無理由，依非訟事件法第46條、第21
    條第2 項、第24條第1 項，民事訴訟法第495 條之1 第1 項
    、第449 條第1 項、第78條，裁定如主文。
中    華    民    國   100    年    10    月    17    日
                  民事第二庭  審判長法  官  劉克聖
                                    法  官  袁雪華
                                    法  官  高明德
以上正本係按原本作成。
本裁定除以適用法規顯有錯誤為理由，不得再抗告；如提再抗告
，應於收受後送達10日內委任律師為代理人向本院提出再抗告狀
，並繳納再抗告費新台幣1,000 元。
中    華    民    國   100    年    10    月    18    日
                                    書記官  崔青菁